臺灣桃園地方法院刑事判決　
110年度交簡上字第312號
上  訴  人  
即  被  告  王均瑋



上列上訴人即被告因過失傷害案件，不服本院民國110年9月22日
110年度壢交簡字第809號第一審刑事簡易判決（聲請簡易判決處
刑案號：109年度偵字第29619號），提起上訴，本院管轄之第二
審合議庭判決如下：
    主  文
原判決撤銷。
王均瑋犯過失傷害罪，處拘役貳拾日，如易科罰金，以新臺幣壹
仟元折算壹日。
    事  實
一、王均瑋於民國109年2月8日上午某時許，騎乘車牌號碼000－0
    00號普通重型機車，沿桃園市中壢區吉林路（雙向各1車道
    ，共2車道）由西往東方向行駛，於同日上午11時47分許，
    行經吉林路與吉林路61巷之無號誌丁字岔路口時，疏未依規
    定減速慢行，作隨時停車之準備，且未充分注意車前狀況，
    採取必要之避煞安全措施，而依當時天候陰、日間自然光線
    、柏油路面乾燥無缺陷、無障礙物及視距良好等情，並無不
    能注意之情事，竟疏未注意即貿然直行，適張賴玉嬌騎乘車
    牌號碼000－000號普通重型機車，沿吉林路61巷（雙向1車道
    ）由南往北方向行駛，行經前開無號誌丁字岔路口時，亦應
    注意行至無號誌之交岔路口，少線道車應暫停讓多線道車先
    行，竟疏未注意，即貿然左轉彎，致2車發生碰撞，王均瑋
    、張賴玉嬌因而人車倒地，王均瑋受有上唇撕裂傷1公分、
    右足舟狀股骨折等傷害（張賴玉嬌犯過失傷害部分，業經本
    院以110年度壢交簡字第809號判決確定），張賴玉嬌則受有
    左膝、左腳掌擦挫傷、嘴唇擦傷等傷害。嗣警方到場處理，
    王均瑋於犯罪未發覺前，當場向警員坦承為肇事者，而自首
    接受裁判。
二、案經王均瑋、張賴玉嬌訴由桃園市政府警察局中壢分局報告
    臺灣桃園地方檢察署檢察官偵查後聲請以簡易判決處刑。
    理  由
壹、程序方面
　　按被告於第二審經合法傳喚，無正當之理由不到庭者，得不
    待其陳述，逕行判決；又對於簡易判決處刑不服而上訴者，
    得準用前揭規定，刑事訴訟法第371條、第455條之1第3項分
    別定有明文。查被告王均瑋業經本院合法傳喚，無正當理由
    未到庭，有被告於本院準備程序中所陳報之住所資料、本院
    111年5月18日下午3時20分行審理程序傳票已合法送達至被
    告住所之送達證書、本院於111年5月18日下午3時20分行審
    理程序之刑事報到單（見本院卷第29、47、53頁）在卷可佐
    ，並經本院當庭聯繫被告後，其同意由本院為一造辯論判決
    （見本院卷第55頁），爰不待其陳述而為一造辯論判決。
貳、證據能力
一、供述證據
㈠、按被告以外之人於審判外之陳述，雖不符刑事訴訟法第159條
    之1至第159條之4等規定，而經當事人於審判程序同意作為
    證據，法院審酌該言詞陳述或書面陳述作成時之情況，認為
    適當者，亦得為證據。當事人、代理人或辯護人於法院調查
    證據時，知有刑事訴訟法第159條第1項不得為證據之情形，
    而未於言詞辯論終結前聲明異議者，視為有前項之同意，刑
    事訴訟法第159條之5定有明文。
㈡、經查，本案判決所引用以下審判外作成之相關供述證據，被
    告業於本院準備程序訊問中陳明：證據能力均不爭執，均同
    意作為本案證據使用等語明確（見本院卷第32頁）；此外，
    公訴人於本院審判期日亦表示無意見而不予爭執（見本院卷
    第55頁反面至59頁反面），本院審酌前開證據資料製作時之
    情況，尚無違法取得及證明力明顯過低之瑕疵，認以之作為
    證據應屬適當，故前開證據資料均有證據能力。
二、非供述證據
    本案判決其餘所依憑認定被告犯罪事實之各項非供述證據，
    本院亦查無有何違反法定程序取得之情形，依刑事訴訟法第
    158 條之4 規定之反面解釋，均具有證據能力。
參、實體方面 
一、事實認定
㈠、上述事實，業據被告於本院準備程序中坦承不諱（見本院卷
    第30、31頁），核與證人即告訴人張賴玉嬌於警詢及偵訊中
    之證述（見偵卷第9頁反面、第11頁、第75頁及反面）相符
    ，並有告訴人張賴玉嬌提出之正倫診所診斷證明書（見偵卷
    第17頁）、被告提出之聯新國際醫院診斷證明書（見偵卷第
    31頁）、桃園市政府警察局中壢分局道路交通事故現場圖及
    道路交通事故調查表㈠㈡（見偵卷第33至37頁）、道路交通事
    故現場照片及上開交岔路口監視器之錄影畫面擷圖在卷可參
    （見偵卷第51至53頁、第55至57頁），足認被告出於任意性
    之自白與事實相符，堪予採認。 
㈡、按「行車速度，依速限標誌或標線之規定，無速限標誌或標
    線者，應依下列規定：……。二、行經設有彎道、坡路、狹路
    、狹橋、隧道、學校、醫院標誌之路段、道路施工路段、泥
    濘或積水道路、無號誌之交岔路口及其他人車擁擠處所，或
    因雨霧致視線不清或道路發生臨時障礙，均應減速慢行，作
    隨時停車之準備。……。」、「汽車行駛時，駕駛人應注意車
    前狀況及兩車並行之間隔，並隨時採取必要之安全措施，不
    得在道路上蛇行，或以其他危險方式駕車。」道路交通安全
    規則第93條第1項第2款、第94條第3項定有明文。被告騎車
    行經肇事路口，未減速慢行，作隨時停車之準備，亦未注意
    車前狀況而採取必要之避煞安全措施，因而肇事，自與上開
    二規定有違，其有過失亦屬明確，應負次要肇事責任。又告
    訴人所受上述傷害均係因本案交通事故所致，而本案交通事
    故復因被告上開過失行為所致，是被告上開過失肇事行為與
    告訴人所受傷害結果間，具有相當因果關係。
㈢、又聲請人即臺灣桃園地方檢察署檢察官雖依桃園市政府車輛
    行車事故鑑定會鑑定意見書（見偵卷第107頁反面），以被
    告與告訴人各騎車行駛車道之車道數相同，認告訴人有「左
    轉彎車未暫停讓左側直行車先行」之過失，惟按「汽車行駛
    至交岔路口，其行進、轉彎，應依下列規定：……。二、行至
    無號誌或號誌故障而無交通指揮人員指揮之交岔路口，支線
    道車應暫停讓幹線道車先行。未設標誌、標線或號誌劃分幹
    、支線道者，少線道車應暫停讓多線道車先行；車道數相同
    時，轉彎車應暫停讓直行車先行；……。」、「前項第2款之
    車道數，以進入交岔路口之車道計算，含快車道、慢車道、
    左、右轉車道、車種專用車道、機車優先道及調撥車道。」
    ，道路交通安全規則第102條第1項第2款、第2項分別定有明
    文。告訴人騎車行經本案無號誌且無劃分幹支線道之交岔路
    口時，其行駛之吉林路61巷之車道數僅為「雙向1車道」，
    而被告騎車行駛之吉林路之車道數則為「雙向各1車道（共2
    車道）」，有桃園市政府警察局中壢分局道路交通事故現場
    圖、道路交通事故現場照片及上開交岔路口監視器之錄影畫
    面擷圖（見偵卷第33、51、55頁）在卷可佐，是被告騎車行
    駛之道路顯為多線道，而告訴人騎車行駛之道路則為少線道
    ，告訴人騎車行至前開交岔路口時，自應暫停讓被告所騎機
    車先行，竟仍未在路口暫停而讓被告所騎機車先行，致釀本
    案車禍，即告訴人乃有未注意「行至無號誌之交岔路口，少
    線道車應暫停讓多線道車先行」之過失，而侵犯被告之優先
    路權，其與有過失自屬明確，應負主要肇事責任。
㈣、綜上所述，本案事證明確，被告上開犯行，堪予認定，應依
    法論科。
二、論罪科刑及撤銷原審判決之理由： 
㈠、論罪部分
　　核被告所為，係犯刑法第284條前段之過失傷害罪。又犯罪
    行為人，於其犯行未為有偵查犯罪權限之機關發覺前，向該
    機關自陳犯罪事實而接受裁判，即符自首要件。查被告於肇
    事後，具有偵查職務權限之公務員即桃園市政府警察局中壢
    分局中壢交通中隊員警據報前往現場處理時，被告在場並主
    動承認其為肇事者等情，有該中隊道路交通事故肇事人自首
    情形紀錄表在卷可查（見偵卷第45頁），是被告在警察機關
    未察覺何人為肇事者前，即承認其為本件交通事故之肇事人
    ，嗣並接受裁判，已該當於刑法所定自首要件，爰依刑法第
    62條前段規定減輕其刑。
㈡、原審以被告罪證明確，予以論罪科刑，固非無見。然按刑罰
    之量定，固屬法院自由裁量之職權行使，惟刑事審判之量刑
    ，旨在實現刑罰權之分配的正義，故法院對科刑判決之被告
    量刑，應符合罪刑相當原則，使罰當其罪，以契合人民之法
    律感情。此所以刑法第57條明定科刑時應審酌一切情狀，尤
    應注意該條所列各款情形，以為科刑輕重之標準。若違反比
    例原則、平等原則時，自有濫用裁量權之違法（最高法院95
    年度台上字第1779號判決意旨參照）。查告訴人因「行至無
    號誌之交岔路口時，未暫停讓多線道車（即被告所騎乘之車
    輛）先行」之過失，釀成本案交通事故，為肇事主因，致被
    告受有上唇撕裂傷1公分、右足舟狀股骨折等傷害，所受傷
    勢甚重，而被告自承其係在工作送貨期間發生本案交通事故
    （見本院卷第30至31頁），並因「未依規定減速慢行，作隨
    時停車之準備，且未充分注意車前狀況，採取必要之避煞安
    全措施」之過失，造成本案交通事故，為肇事次因，致告訴
    人受有左膝、左腳掌擦挫傷、嘴唇擦傷等傷害，所受傷勢非
    重，是比較被告及告訴人之違反過失義務、傷勢程度，顯然
    被告所違反之注意義務較輕，其所受傷勢較重，而原審就被
    告、告訴人所為之過失傷害犯行分別判處拘役30日、拘役55
    日，自有輕重失衡，被告以「原審就其過失傷害犯行量處拘
    役30日過重」為由上訴，為有理由。原審判決既有上開量刑
    裁量未臻妥適之違誤，自應由本院合議庭予以撤銷改判。
㈢、爰審酌被告未依規定減速慢行，作隨時停車之準備，且未充
    分注意車前狀況，採取必要之避煞安全措施，即貿然直行致
    與告訴人騎乘之機車發生碰撞，使告訴人受有左膝、左腳掌
    擦挫傷、嘴唇擦傷等傷害，迄今仍未能與告訴人達成和解，
    惟念被告犯後坦承犯行，且告訴人就本案交通事故之發生亦
    與有過失，兼衡被告大學畢業之教育程度（見偵卷第25頁）
    ，其自陳從事送貨員、勉持之家庭經濟狀況（見偵卷第19頁
    ，本院卷第30頁）及素行等一切情狀，量處如主文所示之刑
    ，並諭知易科罰金之折算標準。
據上論斷，依刑事訴訟法第455條之1第1項、第3項、第369條第1
項前段、第364條、第299條第1項前段，刑法第284條前段、第41
條第1項前段，刑法施行法第1條之1第1項，判決如主文。
本案經檢察官楊挺宏聲請以簡易判決處刑，經檢察官黃鈺斐到庭
執行職務。
中　　華　　民　　國　　111 　年　　6 　　月　　10　　日
              刑事第六庭  審判長法  官  劉淑玲
                                法  官  何宇宸
                                法  官  何啓榮
以上正本證明與原本無異。　　　　　　　　　　　　　　　　
不得上訴。
                                書記官  潘瑜甄 
中　　華　　民　　國　　111 　年　　6 　　月　　10　　日
附錄本案論罪科刑法條：中華民中華民國刑法第284條。 
中華民國刑法第284條
因過失傷害人者，處1年以下有期徒刑、拘役或10萬元以下罰金
；致重傷者，處3年以下有期徒刑、拘役或30萬元以下罰金。